【裁判字號】    92,裁,851
【裁判日期】    920626
【裁判案由】    國家賠償
【裁判全文】
最  高  行  政  法  院  裁  定                    九十二年度裁字第八五一號
    抗  告  人  甲○○
右抗告人因與相對人交通部間國家賠償事件，抗告人對於中華民國九十一年六月二十
日臺北高等行政法院九十年度訴字第五一三○號裁定，提起抗告，本院裁定如左：
    主  文
抗告駁回。
抗告訴訟費用由抗告人負擔。
    理  由
一、按訴訟事件不屬行政法院之權限者，行政法院應以裁定駁回之，行政訴訟法第一
    百零七條第一項第一款定有明文。又國家賠償法所規定損害賠償之訴，除依該法
    規定外，適用民事訴訟法之規定，國家賠償法第十二條定有明文。次按抗告法院
    認抗告為不合法或無理由者，應為駁回抗告之裁定，行政訴訟法第二百七十二條
    準用民事訴訟法第四百九十二條第一項亦定明文。
二、本件抗告意旨略謂：抗告人為取得機車遮陽棚裝置之新型專利擬經營機車改裝業
    務，先於民國（以下同）八十九年七月二十六日向相對人申請發給合格證明書，
    經相對人所屬路政司（以下稱路政司）先後兩次函覆否准，提起訴願，亦遭相對
    人決定駁回。但抗告人之產品如敞篷車可以收放，遮陽、遮風、不怕颱風、不中
    暑、不會感冒、減少氣管炎，百姓健康，勞、健保醫藥費一年最少省新台幣（以
    下同）一億元，國家富強，且可達環保效果。相對人不檢查，即認抗告人之發明
    專利不安全，使抗告人無法行銷，拖延專利費三千萬元，損失慘重。為此，起訴
    請求相對人賠償抗告人一億元。相對人否准抗告人所持之理由，無非以敞篷機車
    不安全，有危險，均係一己之見，置抗告人所列十五點好處不論，原審法院未斟
    酌抗告人係第一次進行訴訟，逕行裁定駁回抗告人之訴，於法有違。為此，提起
    本件抗告，請求裁定廢棄原裁定等語。經查，原審法院係以：抗告人依國家賠償
    法規定向該院提起損害賠償，並非依行政訴訟法規定，附帶請求損害賠償，揆諸
    首開規定及說明，本件應依民事訴訟程序訴請裁判，不得以行政爭訟手段提起訴
    訟，以資救濟。抗告人提起本件給付訴訟，難謂合法為由，裁定駁回抗告人之訴
    ，核無違誤。本件抗告人向原審法院起訴，其起訴狀未依行政訴訟法第一百零五
    條規定記載，經該院依同法第一百二十五條第三項規定行使闡明權，抗告人陳明
    係請求相對人國家賠償一億元（參照原審卷第四十八頁言詞辯論筆錄）。本件不
    得因抗告人係第一次進行訴訟，不知訴訟法規定，而准其濫行適用各種訴訟程序
    。是本件抗告人依國家賠償法第二條請求國家賠償，依同法第十二條規定，應適
    用民事訴訟法規定，循民事訴訟程序救濟，原審法院裁定駁回抗告人之訴，核無
    違誤，抗告人本件抗告難謂為有理由，應予駁回。
三、據上論結，本件抗告為無理由，爰依行政訴訟法第二百七十二條、第一百零四條
    、民事訴訟法第四百九十二條第一項、第九十五條、第七十八條，裁定如主文。
中    華    民    國    九十二      年      六        月    二十六      日
                    最 高 行 政 法 院  第 四 庭
                                審 判 長 法  官      廖  政  雄
                                         法  官      趙  永  康
                                         法  官      林  清  祥
                                         法  官      鍾  耀  光
                                         法  官      姜  仁  脩
右  正  本  證  明  與  原  本  無  異
                                         法院書記官  莊  俊  亨
中    華    民    國    九十二      年      六        月    二十六      日


司法院資訊處製作；財團法人民間司法改革基金會備份。
